【裁判字號】    94,簡,1025
【裁判日期】    950323
【裁判案由】    醫療法
【裁判全文】
臺北高等行政法院簡易判決
                                     94年度簡字第01025號
原      告  蔡登棠即長庚醫事檢驗所
被      告  臺北縣政府
代  表  人  甲○○（縣長）
                            送.
                            縣.
                              北縣政府衛生局醫政課）
訴訟代理人  乙○○
            丙○○
上列當事人間因醫療法事件，原告不服行政院衛生署中華民國94
10月3日衛署訴字第0940036608號訴願決定，提起行政訴訟，本
院判決如下：
    主      文
原告之訴駁回。
訴訟費用由原告負擔。
    事實及理由
一、本件被告之代表人於訴訟進行中由林錫耀變更為甲○○，茲
    經被告現任代表人甲○○依法具狀向本院聲明承受訟，經核
    尚無不合，應予准許。
二、本件原告起訴意旨略以：原告營業上始終循規蹈矩，檢驗所
    所之名片係參照同業所為，以往同業在名片上印製檢查項目
    並非違法，嗣後相關法令經修正後卻屬不合法，然被告並未
    行文通知原告，而原告亦無從知悉相關法令修正之情事，否
    則被告所屬衛生局人員多次至原告檢驗所調查時原告即可將
    名片隱藏或棄置，該局人員即無法於最後一次調查時取走名
    片，由此可見原告無違法之故意。原告本於信賴修正前相關
    法令允許檢驗所在名片上印製檢查項目，而原告所為名片印
    製之行為，未曾害過人命，遽以5 萬元之罰鍰加諸原告，相
    較於黑心食品業者故意犯法傷害他人身體性命僅處3 萬元罰
    鍰，誠屬重罰等語，並聲明：(1)訴願決定及原處分均撤銷。
    (2)訴訟費用由被告負擔。
三、被告則以：本件原告經營長庚醫事檢驗所非醫療機構，其並
    未取得合法醫師資格，依法不得為醫療廣告，竟擅自於印製
    名片中刊登「全身癌症檢查、心肌梗塞、腸胃腎臟膽囊、男
    女不孕…」等文詞之廣告，顯有影射醫療業務以達招徠患者
    之意圖，其廣告當屬醫療廣告，違規事實足可認定。至於原
    告雖稱「後來有修法過，竟改為不合法，可是被告卻因從來
    未曾行公文告知鄙檢驗所，而鄙人也從來不知有修法之情事
    ，否則當衛生局人員前來鄙所調查許多次的時候，將名片丟
    掉，就不會被衛生局人員在最後一次調查時取走了名片」云
    云，惟醫療法於75年11月24日公布施行，並不以通知個人為
    必要，就法理上而言，原告不得以不知為理由，圖為卸責。
    又本件原告係違反醫療法第84條之規定，應依同法第104 條
    規定處罰，被告所屬衛生局之行政處分書以原告違反醫療法
    第85條規定，依同法第103 條規定處罰，容或未洽，然依訴
    願法第79條第2 項規定，原行政處分所憑理由雖屬不當，但
    依其他理由認為正當者，應以訴訟為無理由等語置辯，並聲
    明：(1)、原告之訴駁回。(2)、訴訟費用由原告負擔。
四、按「行政法院應依職權調查事實關係，不受當事人主張之拘
    束。」、「行政法院為裁判時，應斟酌全辯論意旨及調查證
    據之結果，依論理及經驗法則判斷事實之真偽。」為行政訴
    訟法第125條第1項及第189條第1項所明定。據此可知，我國
    行政法院係對行政機關之高權行為，應就一切可能之觀點進
    行審查，行政機關之追補理由如有助於法院客觀事實與法律
    之發現，則行政機關作成處分時所持之理由雖不可採，但依
    其他理由認為合法時，如所追補之理由在作成行政處分時即
    已存在，且不變更原行政處分的性質，行政法院亦應駁回原
    告之訴訟（訴願法第79條第2 項亦同此理），合先指明。
（一）按「本法所稱醫療廣告，係指利用傳播媒體，宣傳醫療業
      務，以達招徠患者醫療為目的之行為。」、「廣告內容暗
      示或影射醫療業務者，視為醫療廣告。」、「非醫療機構
      ，不得為醫療廣告。」、「醫療廣告，其內容以下列事項
      為限：一、醫療機構之名稱、開業執照字號、地址、電話
      及交通路線。二、醫師之姓名、性別、學歷、經歷及其醫
      師、專科醫師證書字號。三、全民健康保險及其他非商業
      性保險之特約醫院、診所字樣。四、診療科別及診療時間
      。五、開業、歇業、停業、復業、遷移及其年、月、日。
      六、其他經中央主管機關公告容許登載或播放事項。」為
      醫療法第9 條、第87條第1 項、第84條、第85條所明定。
      經查，本件原告開設之長庚醫事檢驗所，於93年9 月6 日
      被告所屬衛生局到場稽查時，查獲其自行印製之名片上刊
      登「全身癌症檢查」、「腸胃腎臟膽囊」、「心肌梗塞」
      、「男女不孕檢查」一節等語，為原告所不爭執，且有被
      告臺北縣政府衛生局現場稽查工作日誌表、名片等件在卷
      足憑，堪信為真實。據此，原告於上開名片上刊載「全身
      癌症檢查」、「腸胃腎臟膽囊」、「心肌梗塞」等語以為
      廣告宣傳，暗示或影射醫療業務之內容，其確有非醫療機
      構違規為醫療廣告之情事，自足認定。原告執伊無從知悉
      相關法令修正，被告並未行文通知原告云云，圖卸其責，
      要無可取。
（二）至於原處分對原告處罰鍰5 萬元，雖以其印製廣告名片行
      為違反醫療法第85條規定為據，惟被告已於訴願程序中追
      補原告所為係「非醫療機構而為醫療廣告」之理由，而原
      告違規廣告行為於作成行政處分時即已存在，此項理由之
      追補，亦未變更原處分所認定之基礎事實，亦未逾越原處
      分之範疇，揆諸前揭說明，本院就該項理由之追補自得審
      究之。被告考量原告有違反第84條規定情事，追補理由裁
      處原告5 萬元罰鍰，尚無違誤，其結果與原處分亦無二致
      ，是訴願決定依訴願法第79條第2 項「原行政處分所憑理
      由雖屬不當，但依其他理由認為正當者，應以訴願為無理
      由。」之規定，駁回原告之訴願，核屬有據。
五、綜上所述，原告主張並無可採，被告依首揭規定，裁處原告
    罰鍰5 萬元，並無不合；訴願決定就該部分予以維持，亦無
    違誤。原告執前詞訴請撤銷，為無理由，應予駁回。
六、本件適用簡易訴訟程序，故不經言詞辯論逕行判決。
七、據上論結，本件原告之訴為無理由，應依行政訴訟法第233
    條第1項、第236條、第98條第3項前段，判決如主文。
中    華    民    國    95    年     3    月    23    日
                      第  六  庭  法  官  林樹埔
上為正本係照原本作成。
本件以訴訟事件所涉及之法律見解具有原則性者為限，始得於本
判決送達後20日內向本院提出上訴狀並表明上訴理由，如已於本
判決宣示後送達前提起上訴者，應於判決送達後20日內補具上訴
理由（均按他造人數附繕本），且經最高行政法院許可後方得上
訴。
中    華    民    國    95    年     3    月    23    日
                                  書記官  姚國華


司法院資訊處製作；財團法人民間司法改革基金會備份。
